【裁判字號】    90,交易,452
【裁判日期】    901008
【裁判案由】    過失傷害
【裁判全文】
臺灣板橋地方法院刑事判決                      九十年度交易字第四五二號
    公  訴  人  臺灣板橋地方法院檢察署檢察官
    被      告  乙○○
右列被告因過失傷害案件，經檢察官提起公訴（九十年度偵字第三三二號、七○一號
），本院判決如左：
    主  文
乙○○因過失傷害人，處有期徒刑肆月，如易科罰金，以參佰元折算壹日。
    事  實
一、乙○○於民國（下同）八十九年十月二日十六時四十分許，駕駛Ｆ二－六九一一
    號自小客車，沿臺北縣林口鄉○○○路，由長庚醫院方向往林口市區方向行駛，
    行經臺北縣林口鄉○○○路一段八十九巷口前，左轉橫越對向三個快車道後，已
    完成轉彎動作，欲進入文化一路一段八十九巷時，明知汽車行駛時，駕駛人應注
    意車前狀況，並隨時採取必要之安全措施及行經無號誌路口，應減速慢行，隨時
    作停車之準備，而依當時情形，並無不能注意之情事，竟疏未注意，於行駛至八
    十九巷口林口鄉農會前將進入八十九巷時，適有甲○○騎乘ＩＢＤ－二五三號機
    車，亦行經臺北縣林口鄉○○○路一段八十九巷口之無號誌交叉路口，未減速慢
    行，且疏未注意車前狀況，致乙○○駕駛之上開自小客車車頭正面撞擊甲○○騎
    乘之機車左側，導致甲○○人車失控，擦撞由不詳姓名人違規停放於該處（即交
    叉路口十公尺內）之ＥＸ－六二四三號自小客車後倒地，甲○○因而受有骨盆骨
    折、脾臟裂傷、左腎挫傷、左臗瘀傷之傷害。乙○○於肇事後，犯罪未經發覺前
    ，即託不詳姓名路人報案，並向到場處理之警員承認肇事，而接受裁判。
二、案經甲○○告訴及臺北縣警察局新莊分局報請臺灣板橋地方法院檢察署檢察官偵
    查起訴
    理  由
一、訊據被告乙○○固坦承於右揭時地，與告訴人甲○○發生車禍，致甲○○受傷，
    惟辯稱，伊是轉彎車，但伊已行駛到慢車道，已完成轉彎，應該算直行車，被害
    人應禮讓伊先行，告訴人過失較大，且擦撞時告訴人沒有跌倒，是告訴人撞到停
    於路邊之車輛始倒地受傷云云。惟查：
  (一)告訴人因本件車禍受有如事實欄所載傷害，業據告訴人指訴綦詳，且有診斷證明
    書二紙在卷可稽。
  (二)被告於警訊時供稱，我當時從忠孝路右轉往文化一路，然後靠內側車道要左轉往
    林口農會文化一路八十九巷口，當時我從迴轉道左轉，因我左後方紅燈直行車輛
    先禮讓，讓我直行過去，因車子擋住我右邊視線，我快過路口時突然右邊摩托車
    快速過來，我看到時就已經撞到了。告訴人於警訊時指稱：當時我從泰山泰林路
    往林口方向上來，經過林口往文化一路，要去長庚醫院上班，行經文化一路八十
    九號（即巷）附近，當時我直行往長庚，突然我左方有一台Ｆ２─六九一一，從
    我左方直行開過來，然後就撞到。是被告所駕駛之自用小客車係由文化一路左轉
    八十九巷之車輛、告訴人騎乘之機車係直行文化一路之車輛。再被告之自小客車
    受損撞擊點係在車頭正前方車牌懸掛處，車頭保險桿損壞，右前方大燈完好無損
    ，前方車牌已因撞擊而掉落，告訴人機車左側車身損壞等情，業經證人即處理現
    場警員黃一志於偵訊時證述明確，核與卷附雙方車輛受損照片相符，再依警方所
    繪製之道路交通事故調查表現場圖所示：撞擊地點應在文化一路一段八十九巷口
    前慢車道上，顯見當時被告乙○○所駕駛之車輛已橫越過文化一路上之快車道，
    完成左轉動作，正欲進入八十九巷口，適告訴人所駛機車直行通過該巷口，致被
    告所駛汽車正面與告訴人所駛機車左側機身發生撞擊，是被告辯稱，伊已完成轉
    彎動作等語，應堪採信，告訴人指被告轉彎車未讓直行車先行，尚與事實不符。
    從而臺灣省臺北縣區車輛行車事故鑑定委員會認「被告駕駛自小客車轉彎未讓直
    行車先行，為肇事主因」，尚非可採。再查被告既已完成轉彎動作，則依道路交
    通事故調查報告表所示：事故位置為無號誌交叉路口路附近，則被告行經無號誌
    路口未注意車前狀況，且未減速慢行，顯有過失，另告訴人行經無號誌路口未注
    意車前狀況，且未減速慢行，復未禮讓已完成轉彎之車輛先行，與有過失，再告
    訴人與被告發生擦撞後，失控擦撞不詳姓名人違規停於交叉路口十公尺內之ＥＸ
    ─六二四三號自小客車，致受如事實欄所載傷害，該不詳姓名人就告訴人受傷之
    結果亦有過失，臺灣省車輛行車事故覆議鑑定委員會覆議鑑定結果亦同此認定，
    有該委員會定意見書附卷可稽。
二、按汽車行駛時，駕駛人應注意車前狀況，隨時採取必要之安全措施。行經無號誌
    之交岔路口，應減速慢行，作隨時停車之準備。道路交通安全規則第九十四條第
    三項、第九十三條第一項第三款，分別定有明文，被告乙○○為領有駕駛執照之
    人，對上述安全規則應知之甚詳，駕車自應遵守上開安全規則，且當時天候晴、
    有日間自然光線、路面乾燥、無缺陷、無障礙物、視距良好，並無不能注意之情
    形，竟疏未注意以致肇事，致告訴人受有如事實欄所載之傷害，被告顯有過失。
    雖告訴人亦有疏未注車前狀況、行經無號誌路口未減速慢行，且未禮讓已完成轉
    彎之車輛先行，就本件事故之發生與有過失，且不詳姓名人違規停車，亦對告訴
    人之傷害結果有過失，惟仍無解於被告之過失責任，被告之過失行為與告訴人之
    受傷結果間，具有相當因果關係，被告過失犯行事證明確，洵堪認定。
三、核被告所為，係犯刑法第二百八十四條第一項前段之過失傷害罪。又被告於肇事
    後，在犯罪未經發覺前，託不詳姓名路人報案，警員到場處理時，在場表明為肇
    事者，業據被告供承在卷，並經警員黃一志證明屬實，可認被告係自首，主動接
    受裁判，爰依法減輕其刑。爰審酌被告過失程度、被害人與有過失，所受傷勢非
    輕及被告之品性、生活狀況、智識程度、犯後態度等一切情狀，量處如主文所示
    之刑。查刑法第四十一條業於九十年一月四日經立法院修正通過，並經總統於九
    十年一月十日公布，而於同年一月十二日生效施行，其修正條文為：「犯最重本
    刑為五年以下有期徒刑以下之刑之罪，而受六個月以下有期徒刑或拘役之宣告，
    因身體、教育、職業、家庭之關係或其他正當事由，執行顯有困難者，得以一元
    以上三元以下折算一日，易科罰金。但確因不執行所宣告之刑，難收矯正之效，
    或難以維持法秩序者，不在此限。」「併合處罰之數罪，均有前項情形，其應執
    行之刑逾六月者，亦同」，核與修正前刑法第四十一條相較，修正後條文對被告
    並無不利，自應依刑法第二條第一項前段規定，適用裁判時之修正後刑法第四十
    一條規定，諭知易科罰金之折算標準，合此說明。
據上論斷，應依刑事訴訟法第二百九十九條第一項前段、刑法第二百八十四條第一項
前段、第六十二條前段、第二條第一項前段、第四十一條第一項，罰金罰鍰提高標準
條例第一條前段、第二條，判決如主文。
本案經檢察官許景森到庭執行職務
中      華      民      國     九十     年      十      月      八      日
                                      臺灣板橋地方法院交通法庭
                                          法  官  王  敏  慧
右正本證明與原本無異。
如不服本判決，應於判決送達後十日內，向本院提出上訴狀。
                                          書記官  廖  美  紅
中      華      民      國     九十     年      十      月     十六     日
附錄本案論罪科刑法條全文：
刑法第二百八十四條
因過失傷害人者，處六月以下有期徒刑、拘役或五百元以下罰金。致重傷者，處一年
以下有期徒刑、拘役或五百元下罰金。
從事業務之人，因業務上之過失傷害人者，處一年以下有期徒刑、拘役或一千元以下
罰金。致重傷者，處三年以下有期徒刑、拘役或二千元以下罰金。


司法院資訊處製作；財團法人民間司法改革基金會備份。
